臺灣嘉義地方法院刑事判決　　　　　　　 95年度易字第608號
公　訴　人　臺灣嘉義地方法院檢察署檢察官
被　　　告　甲○○
上列被告因業務侵占案件，經檢察官提起公訴（95年度偵字第68
30號），被告於準備程序中就被訴事實為有罪之陳述，本院合議
庭裁定由受命法官改依簡式審判程序審理，判決如下：
    主  文
甲○○連續犯業務侵占罪，處有期徒刑柒月。
    事實及理由
一、本件犯罪事實及證據，除犯罪事實第十行「業以」更正為「
    業已」，證據部分並補充「被告於本院準備程序及審理時為
    有罪之供述。」、「契約書、對帳單各一份及估價單、廠商
    出貨單數份」外，其餘均引用附件檢察官起訴書之記載。
二、本案於準備程序進行中，被告就被訴事實為有罪之陳述，經
    行簡式審判程序，依刑事訴訟法第二百七十三條之二所定，
    不適用證據提示、交互詰問及傳聞法則有關證據能力限制等
    規定。
三、新舊法比較說明
(一)刑法第二條第一項部分
    被告行為後，刑法於民國九十四年一月七日修正，同年二月
    二日公布，業於九十五年七月一日施行。按行為後法律有變
    更者，適用行為時之法律。但行為後之法律有利於行為人者
    ，適用最有利於行為人之法律，修正後之刑法第二條第一項
    定有明文。該條之規定係規範行為後法律變更所生新舊法律
    比較適用之準據法，雖亦經修正，但因屬適用法律之準據法
    ，本身尚無比較新舊法之問題，應一律適用裁判時之修正後
    刑法第二條之規定，決定適用之刑罰法律（最高法院九十五
    年五月二十三日刑事庭第八次會議決議可資參照）。
(二)關於罰金刑
    被告行為後，刑法第三十三條第五款關於「罰金：一元以上
    」之規定，修正為「罰金：新臺幣一千元以上，以百元計算
    之」，刑法法定本刑中列有罰金刑者，其法定最低度罰金刑
    因之提高，涉及科刑規範變更，自有新舊法比較必要，比較
    結果，以舊法有利於行為人，應適用舊法第三十三條第五款
    規定，定其罰金部分之法定刑。
(三)連續犯部分
    被告行為後，刑法第五十六條有關連續犯之規定，業經修正
    刪除，此雖非犯罪構成要件之變更，然顯已影響行為人刑罰
    之法律效果，自屬法律變更，而應比較修正前、後之規定。
    亦即被告基於概括犯意所為之數行為，自九十五年七月一日
    起已不再成立連續犯，而應依具體行為之性質論罪。查本件
    被告所為多次業務侵占行為均發生於新法施行之前，且其所
    為之各次犯行時間、地點、對象，各均獨立，惟其時間緊接
    ，所犯係構成要件相同之罪名，主觀上顯係基於概括之犯意
    ，依修正前第五十六條之規定，得成立連續犯。至於修正後
    既將連續犯之規定刪除，而被告前開數行為，並無接續犯或
    包括一罪、想像競合犯之情形，其先後多次犯行，各獨立成
    罪，應分論併罰。比較修正前、後規定，自以修正前規定，
    較有利於被告。
(四)綜上法律修正前、後之比較，揆諸前揭說明及修正後刑法第
    二條第一項之「從舊從輕」原則，本件以適用修正前之相關
    刑罰法律，對被告較為有利。至於貨幣單位由銀元修正為新
    臺幣之法律適用，因九十五年七月一日修正公布施行之刑法
    施行法第一條之一已有增訂，而查，刑法第三百三十六條第
    二項自七十二年六月二十六日（即罰金罰鍰提高標準條例修
    正公布日）迄今未修正，其罰金之法定刑為「三千元」（貨
    幣單位為「銀元」），依罰金罰鍰提高標準條例第一條前段
    規定罰金刑提高十倍，再依現行法規所定貨幣單位折算新臺
    幣條例規定折算，即為「新臺幣九萬元」；又於刑法施行法
    第一條之一施行日（即九十五年七月一日）後，刑法分則所
    定罰金之貨幣單位改為「新臺幣」，就其所定數額提高三十
    倍，亦為「新臺幣九萬元」，是刑法施行法第一條之一施行
    後，罰金刑貨幣單位雖有「新臺幣」之更易，惟適用結果之
    罰金額度則無二致，就罰金法定刑提高之「刑罰權規範內容
    」並無利或不利之變更，另參酌刑法施行法第一條之一之立
    法說明，該條文第二項係「考量新修正之刑法施行後，不再
    適用『現行法規所定貨幣單位折算新臺幣條例』，為使罰金
    數額趨於一致，避免衍生新舊法比較適用問題，以緩和實務
    適用法律之衝擊之前提下，規定第二項如上」，顯見刑法施
    行法第一條之一第二項增訂後，自無再與「現行法規所定貨
    幣單位折算新臺幣條例」、「罰金罰鍰提高標準條例」比較
    新舊法適用之必要，附此敘明。
四、論罪科刑部分
    刑法上所謂「業務」，係指個人基於其社會地位繼續反覆所
    執行之事務而言，查被告自九十四年十一月十五日與告訴人
    合夥經營事業，由告訴人出資新臺幣（下同）二十三萬元，
    被告則出具機械設備一批，亦負責向客戶收取帳款，被告所
    為前開工作係在社會生活中所繼續經營之事務，為從事業務
    之人無疑；又被告收受而持有之貨款係合夥人全體公同共有
    ，為基於業務上之關係而持有之他人之物，竟變易持有為所
    有，核被告甲○○所為，係犯刑法第三百三十六條第二項之
    業務侵占罪，其先後所為多次犯行，時間緊接，所犯罪名相
    同，顯係出於概括犯意為之，為連續犯，應依修正前刑法第
    五十六條之規定，以一罪論，並加重其刑。爰審酌被告國中
    畢業之智識程度，正值青壯，不思盡責工作，竟利用負責收
    取帳款之機會，對業務上所掌款項予以侵占，挪為己用，置
    應有之誠信於不顧，貪圖個人利益，且迄今未能與告訴人達
    成賠償和解，惟念其犯後坦承，態度尚佳及侵占之方式、手
    段、金額暨家庭狀況、素行紀錄、犯罪動機、目的等一切情
    狀，量處如主文所示之刑。
五、應依刑事訴訟法第二百七十三條之一第一項、第二百九十九
    條第一項前段、第三百十條之二、第四百五十四條第二項，
    刑法第二條第一項前段、（修正前）第五十六條、第三百三
    十六條第二項，刑法施行法第一條之一第一項、第二項前段
    ，判決如主文。
本案經檢察官曹哲寧到庭執行職務
中　　華　　民　　國　　96　　年　　 3　　月　　30　　日
                  刑事第二庭    法　官　林青怡
上列正本證明與原本無異。
如不服本判決，應於判決送達後10日內向本院提出上訴狀（應附
繕本）。告訴人或被害人如對於本判決不服者，應具備理由請求
檢察官上訴，其上訴期間之計算係以檢察官收受判決正本之日期
為準。
中　　華　　民　　國　　96　　年　　 3　　月　　30　　日
                                書記官  李佳惠
刑法第三百三十六條
對於公務上或因公益所持有之物，犯前條第1項之罪者，處一年
以上七年以下有期徒刑，得併科五千元以下罰金。
對於業務上所持有之物，犯前條第一項之罪者，處六月以上五年
以下有期徒刑，得併科三千元以下罰金。
前二項之未遂犯罰之。
